臺灣高等法院民事裁定　　　　　　　　　100年度抗字第726號
抗　告　人　黃健卿
上列抗告人因與相對人中國信託商業銀行股份有限公司間假扣押
事件，對於中華民國99年11月19日臺灣臺北地方法院99年度全字
第834號裁定提起抗告，本院裁定如下：
    主  文
原裁定廢棄。
相對人在原審之聲請駁回。
聲請及抗告費用由相對人負擔。
    理  由
一、相對人聲請意旨：抗告人前簽立發票日民國（下同）98年3
    月3日、面額美金410萬元、未載到期日之本票乙紙予相對人
    。嗣相對人於99年10月22日提示但不獲付款，且抗告人已離
    開印尼並結束在該處營業，致相對人日後將有不能強制執行
    或甚難執行之虞，相對人願供擔保以補釋明之不足，爰請求
    假扣押抗告人財產新台幣（下同）500萬元等語。原法院准
    許相對人以167萬元或等值中央政府建設公債90年度甲類第
    七期債票供擔保後，就抗告人財產在500萬元內假扣押。
    抗告意旨：相對人未釋明假扣押原因，原法院竟准予假扣押
    ，故原裁定實有違誤。爰提起抗告請求廢棄原裁定、駁回相
    對人聲請等語。
二、按「債權人就金錢請求或得易為金錢請求之請求，欲保全強
    制執行者，得聲請假扣押」、「假扣押，非有日後不能強制
    執行或甚難執行之虞者，不得為之」「請求及假扣押之原因
    ，應釋明之。前項釋明如有不足，而債權人陳明願供擔保或
    法院認為適當者，法院得定相當之擔保，命供擔保後為假扣
    押」，民事訴訟法第522條第1項、第523條第1項、第526條
    第1、2項亦定有明文。次按「釋明事實上之主張者，得用可
    使法院信其主張為真實之一切證據。但依證據之性質不能即
    時調查者，不在此限」，同法第284條亦定有明文。再者，
    所謂假扣押之原因，即債務人有日後不能強制執行或甚難執
    行之虞或應在外國為強制執行者是也…。諸如債務人浪費財
    產、增加負擔、或就其財產為不利益之處分，將達於無資力
    之狀態、或移住遠地、逃匿無蹤或隱匿財產等情形均屬之。
    債權人就假扣押之原因，依法有釋明之義務，亦即須提出可
    使法院信其主張為真實之證據，必待釋明有所不足，而債權
    人陳明願供擔保後，始得准為假扣押；若債權人未釋明假扣
    押之原因，即不符假扣押之要件（最高法院94年度台抗字第
    1182號裁定意旨參照）。
三、經查，相對人所提出本票、存證信函（見原法院卷第7至10
    頁），僅就本案請求為釋明。關於假扣押原因即日後有不能
    或甚難強制執行之虞部分，相對人僅泛稱抗告人已離開印尼
    並結束該處業務，欲逃避本件債務云云；抗告人提起抗告後
    ，本院通知相對人於7日內表示意見，該通知於100年5月20
    日送達（見本院卷第10頁送達證書），但相對人迄未補充意
    見。相對人既未提出即時能調查證據以釋明抗告人有何搬移
    、隱匿財產情事，自與上開假扣押規定與實務見解不合。又
    債權人如為適當釋明，仍可另聲請假扣押，併此敘明。從而
    ，抗告意旨指摘原裁定不當，聲明廢棄，為有理由。應由本
    院將原裁定廢棄，駁回相對人在原審聲請，爰裁定如主文第
    2 項。
中    華    民    國   100    年    5     月    31    日
                   民事第十七庭
                       審判長法  官 藍文祥
                             法  官 陳麗芬
                             法  官 吳燁山
正本係照原本作成。
本裁定除以適用法規顯有錯誤為理由外，不得再抗告。如提起再
抗告，應於收受後10日內委任律師為代理人向本院提出再抗告狀
。並繳納再抗告費新台幣1000元。
中    華    民    國   100    年    6     月    1     日
                              書記官 于  誠